臺灣基隆地方法院民事裁定　　　　　　 100年度監宣字第77號
聲　請　人　江吳祐
相對人即受
監護宣告人　江世界
利害關係人　羅桂鈺
上列聲請人聲請對相對人監護宣告事件，本院裁定如下：
    主    文
宣告江世界（男，民國○○○年○月○日生，身分證統一編號：
Ｚ000000000號）為受監護宣告之人。
選定江吳祐（男，民國○○○年○月○○日生，身分證統一編號
：Ｚ000000000號）為受監護宣告之人之監護人。
指定羅桂鈺（女，民國○○○年○月○○日生，身分證統一編號
：Ｚ000000000號）為會同開具財產清冊之人。
聲請費用由受監護宣告之人負擔。
    理    由
一、聲請意旨略以：聲請人之父即相對人江世界自民國100年3月
    25日因車禍受傷，屢經延醫診治，仍不見起色，近日甚且已
    因精神障礙，致不能為意思表示或受意思表示，為此聲請對
    其為監護之宣告，並聲請選任聲請人為監護人及指定羅桂鈺
    為會同開立財產清冊之人等語。
二、按對於因精神障礙或其他心智缺陷，致不能為意思表示或受
    意思表示，或不能辨識其意思表示之效果者，法院得因本人
    、配偶、四親等內之親屬、最近一年有同居事實之其他親屬
    、檢察官、主管機關或社會福利機構之聲請，為監護之宣告
    ，民法第14條第1 項定有明文。次按受監護宣告之人應置監
    護人；法院為監護之宣告時，應依職權就配偶、四親等內之
    親屬、最近一年有同居事實之其他親屬、主管機關、社會福
    利機構或其他適當之人選定一人或數人為監護人，並同時指
    定會同開具財產清冊之人；法院選定監護人時，應依受監護
    宣告之人之最佳利益，優先考量受監護宣告之人之意見，審
    酌一切情狀，並注意下列事項：一受監護宣告之人之身心狀
    態與生活及財產狀況。二受監護宣告之人與其配偶、子女或
    其他共同生活之人間之情感狀況。三監護人之職業、經歷、
    意見及其與受監護宣告之人之利害關係。四法人為監護人時
    ，其事業之種類與內容，法人及其代表人與受監護宣告之人
    之利害關係，民法第1110條、第1111條第1項及第1111條之1
    亦分別定有明文。
三、經查：
  (一)聲請人主張之前揭事實，業據其提出戶籍謄本、長庚醫療財
    團法人基隆長庚紀念醫院診斷證明書為證；又經本院在鑑定
    人即長庚醫療財團法人基隆長庚紀念醫院陳枻志醫師前訊問
    相對人時，相對人臥床，因氣切故無法言語，對於詢問姓名
    、子女人數等簡易事項，可點頭回應，並能依指示動作等情
    ，有本院100年10月17日訊問筆錄及照片2張在卷可稽，惟鑑
    定人證稱：相對人意識不穩定性很大，目前意識雖清楚，但
    不代表以後意識也很清楚等語（見同上訊問筆錄），且其精
    神狀態經鑑定結果，略以：江員（即相對人）於100年3月25
    日因車禍「腦部合併多處腦出血」，導致腦部功能嚴重受損
    。嗣江員雖已脫離立即之生命危險，但認知功能缺損，語言
    表達功能缺損，對時間、地方及人物之適當辨識能力缺損，
    無法正常行走，需仰賴「氣管切管」協助呼吸。此外，江員
    需要包尿布處理大小便問題，飲食、沐浴、更衣等日常生活
    起居，皆無法自理，需完全依賴專人照護，其上述病情持續
    至今，並未有明顯改善。經檢查結果，其身體狀態：臥床，
    無法正常行走；其精神狀態：對外界事務之適當知覺理會能
    力嚴重缺損；其日常生活狀況：日常生活需完全依賴專人長
    期養護，亦無經濟活動能力，且言語表達功能缺損，無法與
    人正常溝通。綜上所述，依江員之過去生活史、疾病史、身
    體檢查及精神狀態檢查結果，其目前因「重度失智症」，致
    其為意思表示或受意思表示及辨識其意思表示效果之能力，
    已達「完全不能」之程度等語，有長庚醫療財團法人基隆長
    庚紀念醫院100年10月20日（100）長庚院基法字第240號函
    附精神鑑定報告書乙件在卷可按。綜合上情，足認相對人確
    因心智缺陷，已達不能為意思表示或受意思表示之程度。從
    而，聲請人聲請對相對人為監護之宣告，為有理由，應予准
    許。
  (二)又聲請人江吳祐為相對人之子，彼此關係密切，現擔任技工
    ，學歷為大學畢業，具有足夠擔任監護人之知識及能力；而
    利害關係人羅桂鈺為相對人之配偶，白天專職照顧相對人，
    並由其支付相對人所需費用，彼此依附關係緊密，參以相對
    人之最近親屬即聲請人、相對人配偶及其餘子女均同意由聲
    請人擔任相對人之監護人，並由羅桂鈺擔任會同開具財產清
    冊之人，有聲請人提出之同意書、親屬系統表在卷可稽。本
    院審酌上情，認由聲請人擔任監護人，應符合受監護宣告之
    人之最佳利益，爰選定聲請人為監護人，並指定羅桂鈺為會
    同開具財產清冊之人。另監護人江吳祐應依據民法第1113條
    準用同法第1099條第1項之規定，對於受監護宣告之人即相
    對人之財產，會同羅桂鈺於2個月內開具財產清冊，並陳報
    法院，併此敘明。
四、依民事訴訟法第608條第1項，裁定如主文。
中    華    民    國   100    年    10    月    31    日
                   家事法庭法  官  王美婷
以上正本係照原本作成。
如不服本裁定關於選定監護人及指定會同開具財產清冊之人等部
分，應於送達後十日內向本院提出抗告狀，並繳納抗告費新臺幣
1千元；其餘關於宣告監護之部分，不得抗告。
中    華    民    國   100    年    10    月    31    日
                           書記官  明祖斌